臺灣高等法院臺中分院民事裁定　　　　　 100年度抗字第96號
抗　告　人　王尚智
　　　　　　齊榮蘭
　　　　　　王尚義
　　　　　　王月菊
　　　　　　王尚勇
相　對　人　林振弘
抗告人等因與相對人林振弘間聲請停止執行事件，對於中華民國
100年1月12日臺灣苗栗地方法院100年度聲字第2號所為裁定提起
抗告，本院裁定如下：
    主  文
抗告駁回。
抗告程序費用由抗告人負擔。
    理  由
一、抗告人抗告及原聲請意旨略以：本件原法院99年度司執字第
    15932 號拆屋還地執行事件之執行債務人楊王月荷，前向臺
    灣桃園地方法院陳報拋棄被繼承人王中峙之遺產，經該院以
    99年度桃院永家豪99年度司繼字第343 號函准予備查在案，
    依民法第1175條規定，溯及於繼承開始時發生效力。故相對
    人對抗告人所提原法院96年度訴字第188 號拆屋還地訴訟事
    件，於第二審追加無繼承權之楊王月荷為被告，為當事人不
    適格，該第二審判決及最高法院所為之駁回上訴裁定均非適
    法，以此確定判決為執行名義之上開執行事件即無所附麗，
    應予撤銷，爰依法先聲請強制停止執行云云，並請求廢棄原
    裁定。
二、本件原裁定意旨略以：抗告人固於相對人對抗告人之執行名
    義（即原法院96年度訴字第188號、本院97年度上字第121號
    、98年度上更字(一)第12號判決、最高法院99年度台上字第35
    7 號裁定，下稱系爭執行名義）成立後，強制執行程序終結
    前，對相對人提起債務人異議之訴，經原法院 100年度訴字
    第9號受理在案（下稱系爭異議之訴），並聲明原法院 99年
    度司執字第 15932號執行事件之強制執行程序應予撤銷。查
    抗告人於系爭異議之訴係主張系爭執行名義，認訴外人楊王
    月荷為王中峙之繼承人，而楊王月荷已辦理拋棄繼承，經臺
    灣桃園地方法院以民國（下同）99年11月21日桃院永家豪99
    年度繼字第 343號公告准予備查，楊王月荷拋棄繼承溯及於
    95年 7月31日王中峙死亡時發生效力，系爭執行名義仍將楊
    王月荷列為被告乃當事人不適格，並非適法等語。惟楊王月
    荷有無拋棄繼承，對本件抗告人於系爭執行名義審理時之當
    事人是否適格，並無影響，蓋縱楊王月荷拋棄繼承，本件抗
    告人仍為適格之當事人，故抗告人於系爭異議事件主張之事
    實，縱認屬實，亦非屬消滅或妨礙相對人對抗告人請求之事
    由。此外，抗告人復未主張系爭執行名義成立後，有其他消
    滅或妨礙相對人對抗告人請求之事由發生。是抗告人以前揭
    情詞提起債務人異議之訴，難認為有理由，自無停止原法院
    99年度司執字第 15932號執行事件之必要，抗告人據此聲請
    停止強制執行，非有理由，應予駁回。至抗告人於100年1月
    11日另具狀陳稱已向最高法院提起再審之訴（檢附再審聲請
    狀並無最高法院收文章），主張本件有強制執行法第18條第
    1 項所定因提起再審，而有停止強制執行必要之事由，惟強
    制執行法第18條第2項所謂之法院，係指受理同法第18條第1
    項再審之訴之法院，而非實施強制執行之執行法院，受訴法
    院包括第一、二、三審之法院，以訴訟繫屬為斷，抗告人既
    向最高法院提起再審，關於此部分有無停止強制執行之必要
    ，應由受理再審之訴之最高法院管轄，原法院並無管轄權，
    抗告人誤向原法院主張，是此部分俟原法院查明再審訴訟繫
    屬法院後，另為移轉管轄之裁定等語。
三、按執行名義成立後，如有消滅或妨礙債權人請求之事由發生
    ，債務人得於強制執行程序終結前，向執行法院對債權人提
    起異議之訴。如以裁判為執行名義時，其為異議原因之事實
    發生在前訴訟言詞辯論終結後者，亦得主張之；強制執行程
    序開始後，除法律另有規定外，不停止執行。有回復原狀之
    聲請，或提起再審或異議之訴，或對於和解為繼續審判之請
    求，或提起宣告調解無效之訴、撤銷調解之訴，或對於許可
    強制執行之裁定提起抗告時，法院因必要情形或依聲請定相
    當並確實之擔保，得為停止強制執行之裁定。強制執行法第
    14條第1 項、第18條分別定有明文。又所謂有停止強制執行
    之必要，固由法院依職權裁量定之，然法院為此決定，應就
    異議之訴在法律上是否顯無理由，以及如不停止執行，將來
    是否難於回復執行前之狀態，及倘予停止執行，是否無法防
    止債務人濫行訴訟以拖延執行，致債權人之權利無法迅速實
    現等各種情形予以斟酌，以資平衡兼顧債務人即債權人雙方
    之利益（最高法院98年度台抗字第375 號判裁定要旨參照）
    。查，抗告人主張訴外人楊王月荷拋棄繼承與否，對抗告人
    於系爭執行名義審理時之當事人是否適格，並無影響，縱楊
    王月荷拋棄繼承，抗告人仍為適格之當事人。揆諸前揭說明
    ，抗告人於系爭異議事件主張之事實，縱認屬實，亦非屬消
    滅或妨礙相對人對抗告人請求之事由。從而，原裁定駁回抗
    告人停止強制執行之聲請，洵無違誤，抗告人仍執前詞，指
    摘原裁定不當，求予廢棄，並無理由，應予駁回。
四、據上論結，本件抗告為無理由，依強制執行法第 30條之1、
    民事訴訟法第495條之1、第449條第1項、第95條、第78條，
    裁定如主文。
中    華    民    國   100    年    3     月    8     日
                民事第三庭    審判長法  官  陳照德
                                    法  官  朱  樑
                                    法  官  曾謀貴
以上正本係照原本作成。
再為抗告應以適用法規顯有錯誤為理由。
如提起再抗告者應於裁定送達後10日內向本院提出抗告理由狀（
須按照他造人數附具繕本）並繳納抗告裁判費新臺幣1,000元，
同時委任律師或具有律師資格之關係人為代理人。
                                    書記官  陳慈傳
中    華    民    國   100    年    3     月    9     日
                                                      Ｓ